【裁判字號】    96,訴,1801
【裁判日期】    970711
【裁判案由】    返還借款
【裁判全文】
臺灣臺南地方法院民事判決              96年度訴字第1801號
原      告  乙○○
被      告  甲○○
訴訟代理人  蔡麗珠律師
            江信賢律師
            曾靖雯律師
            熊家興律師
上列當事人間請求返還借款事件，經本院於民國97年6月23日言
詞辯論終結，判決如下：
    主  文
被告應給付原告新台幣柒拾貳萬伍仟元，及自民國九十六年十二
月一日起至清償日止，按年息百分之九計算之利息。
訴訟費用新台幣柒仟玖佰參拾元由被告負擔。
    事實及理由
一、按訴狀送達後，原告不得將原訴變更或追加他訴，但擴張或
    減縮應受判決事項之聲明者，不在此限，民事訴訟法第255
    條第1項第3款定有明文。查本件原告起訴原請求被告給付新
    臺幣（下同）726,664元，及自民國96年12月1日至清償日止
    ，按年利率百分之9計算之利息。嗣於起訴狀繕本送達後，
    原告於97年6月23日言詞辯論期日變更聲明請求被告給付725
    , 000元及上開利息，核屬減縮應受判決事項聲明，依前揭
    規定，應予准許，合先敘明。
二、原告主張如下：
（一）兩造於94年11月22日簽立借據乙紙，約定由被告向原告清
      償借款90萬元，自94年12月1日起至103年11月30日止共9
      年，分108期（每期1個月），由被告按期於每月1日平均
      攤還本金及利息，利息按年利率百分之9固定計算，每期
      應付12,189元，並約定被告如有一期未履行，即視為全部
      到期。詎被告自96年9月1日起即未再依約履行，原告多次
      催繳，被告均置之不理。結算被告已償還之本金及利息，
      被告仍積欠原告本金725,000元及自96年12月1日至清償日
      止，按年利率百分之9計算之利息。
（二）又兩造雖曾試行和解，但因被告無法提出合理之清償辦法
      ，故未能達成和解。又依前揭借據約定，被告本應開立9
      張本票交付原告作為擔保，但被告始終未開立，嗣因被告
      結束珠寶店面營業，原告遂要求被告另行提供其店內珠寶
      作為擔保，約定於被告還清全部款項後返還珠寶，被告雖
      陳稱原告亦得自行出售珠寶受償，然因被告曾更換過珠寶
      ，亦曾以其欲供客戶交易為由而向原告取回部分珠寶，原
      告為避免滋生糾紛，故始終未出售被告提供擔保之珠寶，
      被告陳稱雙方協議由原告先出售珠寶求償，待出售狀況再
      行結算云云，並非事實。
（三）綜上，聲明請求判決如主文第1項所示。
三、被告答辯如下：
（一）被告對於原告提出之94年11月22日借據，並不爭執。但實
      際上，被告並無向原告借款，當時乃係因兩造原約定合夥
      經營「寶鈺珠寶精品」店，但於簽約時，原告突然以其妻
      不同意為由而作罷，經雙方協議，被告同意自行獨資經營
      ，並就原告之出資額72萬元及被告之前因其他投資案應返
      還原告之投資額18萬元，總計90萬元，同意分期償還原告
      ，遂依原告之要求而於94年12月11日簽立上開借據，嗣並
      於94年12月11日提供價值1,180,010元之珠寶供擔保，此
      有經原告簽收之收據可證。而原告也曾於95年4月13日更
      換擔保品，合先敘明。
（二）被告自簽立上開借據後，即依約自94年12月l日起按月給
      付原告本息12,189元，嗣於96年9月間，因逢經濟景氣不
      好，被告收入無法支付原告欠款，且因原告並未依被告償
      還之欠款返還等值之擔保品，經雙方再次協議，原告同意
      先出售被告提供之擔保品求償，待擔保品出售狀況再行結
      算，未料，原告尚未與被告結算其出售擔保品金額，即對
      被告寄發存證信函，並提起本件訴訟。再者，以兩造約定
      90萬元本金分108期償還，每期本金應償還8333.33元，則
      以被告自94年12月1日起給付至96年8月份止共計計21 期
      ，被告應已清償本金175,000元（即8333.33×21=174999.
      93元，經四捨五入即175,000元），是被告應尚積欠原告
      本金725,000元。此外，倘原告業已出售擔保品，其對於
      被告之求償，應先扣除其出售擔保品之所得，不應以上開
      金額求償等語。
（三）綜上，聲明請求駁回原告之訴。
三、得心證之理由：
（一）經查，被告為返還原告投資款，雙方於94年11月22日簽立
      借據乙紙，約定由被告向原告清償借款90萬元，自94 年
      12月1日起至103年11月30日止共9年，分108期（每期1個
      月），由被告按期於每月1日平均攤還本金及利息，利息
      按年利率百分之9固定計算，每期應付12,189元，並約定
      被告如有一期未履行，即視為全部到期。而被告自96 年9
      月1日起即未再依約履行繳付，結算已償還之本金及利息
      ，被告尚積欠原告本金725,000元及自96年12月1日至清償
      日止，按年利率百分之9計算之利息等情節，為兩造所不
      爭執，並有借據1紙為證，自堪認為事實。
（二）又被告陳稱其為擔保上開欠款之清償，已提供珠寶予原告
      作為擔保品乙節，固亦為原告所不爭執，惟被告抗辯兩造
      協議由原告先就珠寶出售受償後，再行結算乙節，則為原
      告所否認，且依被告所言，被告所提供之珠寶既係擔保品
      ，其目的乃為擔保原告債權之清償，至為明確，故縱使被
      告同意原告得變賣擔保品受償，然變賣受償與否，乃原告
      之權利，要非限制原告行使債權之條件，應堪認定，是被
      告抗辯原告應先行出售珠寶受償後再行結算乙節，要不能
      執為拒絕給付欠款之理由，所辯自無可採。
（三）按借用人應於約定期限內，返還與借用物種類、品質、數
      量相同之物；遲延之債務，以支付金錢為標的者，債權人
      得請求依法定利率計算遲延利息，但約定利率較高者，仍
      從其約定利率，民法第478條、第233條第1項分別定有明
      文。查本件被告為返還原告投資款，因而與原告簽立借據
      ，約定由被告向原告分期清償借款900,000元，然被告未
      依約清償，全部債務視為到期，尚欠本金725, 000元及自
      96年12月1日至清償日止，按年利率百分之9計算之利息等
      事實，既經認定，兩造之債權債務糾紛，即應有上開規定
      之適用。從而，原告依該借據，請求被告給付上開款項，
      即有理由，應予准許。
四、末按訴訟費用，由敗訴之當事人負擔；又法院為終局判決時
    ，應依職權為訴訟費用之裁判，分據民事訴訟法第78條及第
    87條第1項規定。經核本件應徵之第一審訴訟費用為裁判費
    為7,930元，有卷附之裁判費審核單及收據可稽，爰併依職
    權確定被告應負擔之訴訟費用如主文第2項所示。
五、結論：本件原告之訴為有理由，依民事訴訟法第78條、第87
    條第1項，判決如主文。
中    華    民    國    97    年    7     月    11    日
                  民事第一庭    法  官  陳淑卿
以上正本係照原本作成
如對本判決上訴，須於判決送達後20日內向本院提出上訴狀。
中    華    民    國    97    年    7     月    11    日
                                書記官  程欣怡


司法院資訊處製作；財團法人民間司法改革基金會備份。
